最高法院民事判決　　　　　　　　　　　　　　　九十一年度台上字第一五五○號
　　上　訴　人　甲○○
　　訴訟代理人　黃虹霞律師
　　被 上訴 人　國立政治大學
　　法定代理人　鄭瑞城
　　訴訟代理人　陳金泉律師
右當事人間請求損害賠償事件，上訴人對於中華民國九十年十二月十日台灣高等法院
判決（八十八年度重訴字第七五號），提起上訴，本院判決如左：
    主  文
上訴駁回。
上訴訴訟費用由上訴人負擔。
    理  由
本件被上訴人主張：上訴人原係伊中山人文社會科學研究所學生獎懲委員會決議勒令
退學之研究生，民國八十七年八月十三日凌晨竟放火燒燬伊中山人文社會科學研究所
所在之「中山館」，造成伊中山館內部分研究室及室內冷氣、電腦等多項動產毀損，
各該損害額共達新台幣（下同）三百六十萬五千零一元。上訴人所犯放火罪業經刑事
法院判處其罪刑確定，伊所受之損害自應由其負賠償責任等情，爰依侵權行為之法律
關係，於刑事訴訟程序附帶提起民事訴訟，求為命上訴人如數給付並自訴狀繕本送達
翌日即八十八年三月二日起加計法定遲延利息之判決（按：原審除判命上訴人給付二
百八十一萬一千六百七十五元本息外，其餘判決被上訴人敗訴，被上訴人對之未聲明
上訴已告確定）。
上訴人則以：伊於八十七年八月十二日下午自飯店打工下班後，當晚雖曾到被上訴人
大學活動，但未進入中山館，更無放火燒燬該館情事。證人吳志聰、李彩蓮目睹火災
發生時自中山館出來之人，乃他人戴面具冒充嫁禍，絕非伊本人。且依火災原因調查
報告書、員警工作紀錄簿及鑑驗通知書等種種跡象顯示，實際縱火者應有二人以上。
本件火災之發生乃被上訴人主導並故意構陷，伊並未涉嫌該案。又被上訴人提出之受
損單據尚無從證明其所受之實際損害，鑑定公司之損害鑑定亦非可取。另被上訴人與
有過失，伊得援引民法第二百十七條第一項規定主張減輕或免除責任等語，資為抗辯
。
原審斟酌全辯論意旨及調查證據之結果，以：本件被上訴人主張之事實，固為上訴人
所否認，並以上開情詞置辯，惟依職權調閱上訴人所涉上揭公共危險案件刑事全卷，
上訴人於八十七年八月十三日凌晨被上訴人中山館發生火災為他人發現之前，自該館
快步走出，經證人吳志聰、李彩蓮近距離目睹質問後即倉皇拔腿奔逃，並由吳志聰尾
隨追逐，終經渡賢橋左轉河堤並沿河堤下之河濱球場往西逃逸等情，已據證人吳志聰
、李彩蓮於偵審中迭次指認及證人王才佑、劉怡君證明屬實，且有勘驗現場筆錄及逃
逸路線之照片足稽。嗣該被上訴人中山館經起火燒燬後，旋由警員於上訴人寄宿之慈
光寺扣得其浸溼之衣服、褲子、鞋子、書包，該扣案之衣物有灰泥暨草籽多處、褲子
後面有一刮破洞、書包上沾有血跡，正與上開照片清楚看到河堤水泥斜坡陡峭、河堤
外帶刺及結籽草本植物叢生，上訴人經此逃逸，必於身體衣物留下痕跡相合，復以警
員胡義明及證人李仙淦在上訴人逃逸路線上發現與上訴人鞋子紋路及大小相符之鞋印
暨上開扣案之鞋子、衣服、褲子、書包與火災現場扣案之夜來香酒精膏空瓶、火災現
場殘留物均檢驗出低沸點之碳氫化合物以及台北市政府消防局火災原因調查報告書認
定本件火災非起於飛火而係人為縱火所致，並參佐警員黃天祥暨慈光寺釋智浩法師二
人之證言及上訴人業因犯放火燒燬現有人所在之建築物罪經最高法院以八十八年度台
上字第五四一一號判決有期徒刑十二年確定在案等情觀之，堪認被上訴人主張該中山
館係遭上訴人縱火毀損為可採。上訴人否認涉案放火，上開辯以其遭被上訴人故意誣
指構陷云云，既未舉證以實其說，亦非足取。是上訴人自應就被上訴人上述中山館之
研究室及室內冷氣、電腦等多項動產所受之損害，依民法第一百八十四條第一項及第
一百九十六條規定負損害賠償責任無疑。其次，被上訴人主張其中山館部分建物及動
產因火災受損，已據提出復建工程估價單、公有財產物品損失求償清冊、八十六年財
產盤點通知、財產查詢列表及財產分戶登記卡等件為憑，而依台北市政府消防局火災
原因調查報告書所載系爭火災發生始末及受損狀況，復與被上訴人提出之上述公有財
產物品損失清單及復建工程估價單悉相符合，自足反應災後現場實際受損情況。又被
上訴人所受之損害額，經囑託香港商羅便士國際保險公證人股份有限公司台灣分公司
（下稱香港商羅便士公司）依被上訴人所提之估價單及相片為據，逐項核算損害應修
復面積及參攷比對原合約之每次實際支出單價後，逐項詢查估價單內所謂一般可替代
性原料，以原合約單價及實際損失數量予以計算，並扣除折舊後，得出上述中山館因
本件火災造成之土木、水電、動產部分損失依序為二百九十一萬七千六百八十四元、
二十八萬七千四百八十九元及三十九萬九千八百二十八元，固有該公司損失鑑定結案
公證報告一份足據，但對照該鑑定公證報告內「鑑定標的物概要」及「鑑定事項之損
失理算」之說明，其中關於土木部分如牆面拆除、垃圾搬運及現場清洗費用九十五萬
六千一百二十元及水電部分如抽風機、管線路燈具等拆除清運費用四萬四千零四元，
實際均未發包施作，且被上訴人足以證明於火災發生後，因支付清運等項費用而自行
支出者亦僅二十萬六千七百九十八元，有其提出之簽呈及經結報單各三份足憑，是被
上訴人嗣於八十八年九月二十一日逢九二一強震後，關於報准拆除前之牆面拆除、垃
圾搬運及現場清洗費用，自必以上述實際支出而得以證明者為準，否則其後如因地震
受損，致增加拆除清運垃圾費用者，即難認與上訴人之侵權行為間有因果關係。綜據
上述，被上訴人中山館研究室及室內電腦、冷氣等項動產因火災所受之損害，自應將
香港商羅便士公司鑑定報告所載之損害金額扣除上述九十五萬六千一百二十元及四萬
四千零四元未執行之清理費用後再加上實際支出之二十萬六千七百九十八元，計為二
百八十一萬一千六百七十五元。從而，被上訴人本於侵權行為之法律關係，訴請上訴
人給付上開二百八十一萬一千六百七十五元本息，即屬正當，應予准許，為其心證之
所由得，並說明上訴人其他抗辯及聲明證據何以不足取及不逐一審酌之理由，因就此
部分判決上訴人敗訴，經核於法並無違背。上訴論旨，仍執陳詞，並以原審採證、認
事之職權行使及其他與判決基礎無涉之理由，指摘原判決不當，求予廢棄，不能認為
有理由。又上訴人於上訴第三審始抗辯稱案發當日警察在無搜索票羈押令下在其住處
搜索逮捕，所為之搜索逮捕程序均屬違法，因此扣得之衣物等證據不得作為其不利認
定之依據云云，核屬新攻擊方法，依民事訴訟法第四百七十六條第一項規定，本院自
不得併予斟酌，附此明。
據上論結，本件上訴為無理由，依民事訴訟法第四百八十一條、第四百四十九條第一
項、第七十八條，判決如主文。
中      華      民      國    九十一    年      八      月      八      日
                              最高法院民事第五庭
                                  審判長法官  朱  錦  娟
                                        法官  顏  南  全
                                        法官  蘇  達  志
                                        法官  許  澍  林
                                        法官  葉  勝  利
      右正本證明與原本無異
                                              書  記  官
中      華      民      國    九十一    年      八      月     十六     日
